臺灣新北地方法院板橋簡易庭民事簡易判決
110年度板簡字第2112號
原      告  劉巧玲
被      告  黃束琴
上列當事人間因過失傷害案件，原告提起刑事附帶民事訴訟，請
求侵權行為損害賠償，經本院刑事庭裁定 （110年度審附民字第
16號）移送前來，本院於中華民國111年6月20日言詞辯論終結，
判決如下：
    主      文
被告應給付原告新臺幣捌萬零壹佰陸拾壹元，及自民國一一○年
一月十三日起至清償日止，按週年利率百分之五計算之利息。
原告其餘之訴駁回。
訴訟費用由被告負擔百分之四十三，餘由原告負擔。
本判決第一項得假執行。但被告如以新臺幣捌萬零壹佰陸拾壹元
為原告預供擔保後，得免為假執行。
原告其餘假執行之聲請駁回。
    事實及理由
一、原告主張：
    被告於民國109年5月18日20時4分，以狗鍊牽其所飼養之犬
    隻，本應注意將犬隻繫緊繩索或狗鍊以避免犬隻失控對他人
    造成危害，且依當時情況，並無不能注意之情事，竟疏未注
    意及此，致犬隻掙脫狗鍊奔跑至新北市板橋區光復橋上橋處
    之道路，適被告騎乘車牌號碼000-0000號普通重型機車（下
    稱系爭車輛）沿新北市板橋區中山路2段往臺北市方向直行
    而至，因閃避不及而擦撞上開犬隻後人車倒地，致原告受有
    顏面多處挫擦傷，左肩膀、左手肘及左手多處挫擦傷，右大
    腿、右腳踝及右腳多處擦傷，左膝多處挫擦傷、左腰挫擦傷
    、雙側大腿多處瘀傷等傷害(下稱系爭傷害）。爰依民法侵
    權行為損害賠償之相關規定，向被告請求新臺幣(下同）185
    ,665元之損害賠償及利息之請求。並聲明：被告應給付原告
    185,665元，及自起訴狀繕本送達翌日起至清償日止，按週
    年利率百分之5計算之利息。
二、被告則以：原告請求金額過高等語置辯，並聲明：原告之訴
    駁回。
三、兩造之爭點及論述：
　　按因故意或過失，不法侵害他人之權利者，負損害賠償責任
    ；不法侵害他人之身體、健康、名譽、自由、信用、隱私、
    貞操，或不法侵害其他人格法益而情節重大者，被害人雖非
    財產上之損害，亦得請求賠償相當之金額，民法第184條第1
    項前段、第195條第1項前段分別定有明文。原告主張被告就
    系爭事故具有過失，且其過失與系爭傷害間具有相當因果關
    係，應負損害賠償責任，業據提出臺灣新北地方檢察署檢察
    官109年度偵字第36726號起訴書、西園醫療社團法人西園醫
    院及龍昌診所及聯安中醫診所開立之診斷證明書暨醫療費用
    收據為證，被告則否認之並以前揭情詞置辯，是本件應審究
    之爭點厥為：㈠、被告是否應負侵權行為損害賠償責任？㈡、
    損害賠償之項目及數額？茲析述如后：
㈠、被告是否應負侵權行為損害賠償責任？
　　按動物加損害於他人者，由其占有人負損害賠償責任。但依
    動物之種類及性質，已為相當注意之管束，或縱為相當注意
    之管束而仍不免發生損害者，不在此限，民法第190條第1項
    定有明文；當事人主張有利於己之事實者，就其事實有舉證
    之責任，但法律別有規定，或依其情形顯失公平者，不在此
    限。民法第190條第1項及民事訴訟法第277條分別定有明文
    。被告固辯稱平時皆有綁鍊子，事發當天突然掙脫狗鍊云云
    ，惟動物飼養人自應注意管理動物不得任其於道路上走動，
    避免用路人往來交通之危險，被告雖抗辯已有牽繩係犬隻突
    然掙脫，然犬隻本有一定之危險性，遛狗時應特別注意犬隻
    之狀態，是被告未注意犬隻狀態致牽繩鬆脫難謂無過失責任
    ，況被告迄今並未舉證證明其有為相當注意之管束或縱為相
    當注意之管束亦不免發生損害之情事，則其上開所辯，尚不
    足採。是原告依侵權行為之法律關係，請求被告負損害賠償
    責任，於法應屬有據。另參以被告因對原告之過失傷害行為
    ，經本院刑事庭以109年度審易字第2908號（下稱系爭另案
    ）認定被告犯過失傷害罪確定，有系爭另案判決可參（見本
    院卷第13至15頁），亦同本院之認定。　　
㈠、損害賠償之項目及數額？
  ⒈醫療費用28,170元：
　　原告主張因系爭傷害支出醫療費用28,170元，業據提出西園
    醫療社團法人西園醫院、龍昌診所、聯安中醫診所開立之診
    斷證明書暨醫療費用收據及醫療用品統一發票等件為證（見
    附民卷第7至47頁），原告提出上開單據經核與原告所受傷
    勢治療相關且單據所載醫療費用總額高於原告所主張之金額
    ，是原告主張被告應賠償醫療費用28,170元，應屬有據。
  ⒉手機維修費用5,450元及安全帽鞋子損壞3,300元部分：
　　原告此部分主張，業據提出安全帽收據、臺灣三星客戶服務
    中心維修單為證(見附民卷第51頁、59頁)，且原告所受系爭
    傷害為全身皆有擦挫傷，依常理受有如此傷害，配戴之安全
    帽、鞋子、隨身攜帶之手機受有損壞亦與常情無違，惟原告
    並未能提出安全帽、手機、鞋子之購買證明所受損害金額，
    然本院依民事訴訟法第222條第2項「當事人已證明受有損害
    而不能證明其數額或證明顯有重大困難者，法院應審酌一切
    情況，依所得心證定其數額。」規定，審酌上開安全帽、手
    機、鞋子損壞之程度、折舊等一切情況，認原告得請求被告
    賠償之安全帽、手機、鞋子部分共5,000元為合理。是原告
    就此部分請求於5,000元範圍內，尚屬有據，應予准許；逾
    此部分之請求，即屬無據。　
  ⒊車輛維修費用90,000元部分：
　  系爭車輛因系爭事故支出修復費用共計12,750元（零件8,75
    0元、工資4,000元），有估價單影本在卷可稽（見附民卷第
    49頁）。然系爭車輛之修復既以新零件更換被毀損之舊零件
    ，則原告以估價單所示之修復費用作為損害賠償之依據，自
    應將零件折舊部分予以扣除。按民法第196條請求賠償物被
    毀損所減少之價額，以修復費用為估定標準，但以必要者為
    限，如修理材料以新品換舊品，應予折舊（最高法院77年第
    9次民事庭會議決議參照）。依行政院所頒固定資產耐用年
    數表及固定資產折舊率之規定，機車之耐用年數為3年，依
    定率遞減法每年折舊1000分之536，又其最後1年之折舊額，
    加歷年折舊累計額，其總和不得超過該資產成本額10分之9
    ；另依營利事業所得稅查核準則第95條第6項規定「固定資
    產提列折舊採用定率遞減法者，以1年為計算單位，其使用
    期間未滿1年者，按實際使用之月數相當於全年之比例計算
    之，不滿1月者，以1月計」，系爭車輛出廠日為107年6月(
    見本院卷第58頁)，迄本件車禍發生時即109年5月18日，已
    使用2年，則零件扣除折舊後之修復費用估定為1,884元（詳
    如附表之計算式），屬必要之修復費用，加計毋庸計算折舊
    之工資4,000元，原告請求被告給付5,884，核屬有據；至原
    告逾此範圍之請求，則屬無據。
  ⒋工作損失90,000部分：
　①原告主張因本件事故受傷需休養及復健治療共3個月，而受有
    不能工作損失等情，業據提出前開診斷證明書為憑（見附民
    卷第9頁）。查醫療社團法人西園醫院診斷證明書醫師囑言
    欄位：「……急診醫學科就診日期：109/05/18預估右腳踝傷
    口癒合仍需兩星期時間，而且傷口換藥期間須使用拐杖及人
    工皮幫助復原，復原期間也建議不宜搬運重物或從事劇烈運
    動。」，堪認原告於109年5月18日至109年6月1日止確有因
    傷不能工作而需休養之情，至原告主張因傷3個月無法工作
    等情，並未舉證以實其說，此部分主張難認可採。
  ②又原告主張其每月收入為30,000元，然未提出證據證明，惟
    依原告之年齡、能力、技能、社會經驗等觀之，在通常情形
    下，其從事勞動工作每月可能之收入，至少應不低於基本工
    資，本院認以法定基本工資為本件計算基礎，應稱合理，又
    依行政院勞動部公布之一般勞工基本工資，自109年1月1日
    起至109年12月31日實施之每月基本工資為23,800元，依此
    計算，堪認原告因傷不能工作之損失為11,107元（計算式：
    23,800元14/30＝11,107元，元以下四捨五入）；逾此範圍
    之請求，難謂有據。
  ⒌精神慰撫金45,000元部分：
　　按慰撫金之賠償，其核給之標準固與財產上損害之計算不同
    ，然非不可斟酌雙方身分資力與加害程度，及其他各種情形
    核定相當之數額。又民法第195條第1項雖規定不法侵害他人
    之身體、健康者，得請求賠償相當金額之非財產上之損害，
    惟所謂相當，除斟酌雙方身分資力外，尤應兼顧加害程度與
    其身體、健康影響是否重大以為斷（最高法院89年度台上字
    第1952號判決）。本院審酌原告受有顏面多處挫擦傷，左肩
    膀、左手肘及左手多處挫擦傷，右大腿、右腳踝及右腳多處
    擦傷，左膝多處挫擦傷、左腰挫擦傷、雙側大腿多處瘀傷等
    傷害，因系爭傷害多次就醫，造成生活上之不便利，併考量
    兩造財產所得資料，兼衡身分、家庭狀況、資力、加害程度
    等一切情狀，認原告請求精神慰撫金30,000元尚屬適當；至
    逾此範圍之請求，則屬無據。
  ⒍綜上，原告得請求之損害賠償金額為95,161元（計算式：28,
    170＋5,000元＋5,884元＋11,107元＋30,000元＝80,161元）。
四、末按給付無確定期限者，債務人於債權人得請求給付時，經
    其催告而未為給付，自受催告時起，負遲延責任。其經債權
    人起訴而送達訴狀，或依督促程序送達支付命令，或為其他
    相類之行為者，與催告有同一之效力；遲延之債務，以支付
    金錢為標的者，債權人得請求依法定利率計算之遲延利息；
    應付利息之債務，其利率未經約定，亦無法律可據者，週年
    利率為5％，民法第229條第2項、第233條第1項前段及第203
    條分別定有明文。查原告所提起刑事附帶民事起訴狀繕本係
    於110年1月12日送達被告，有本院送達證書可稽（見附民卷
    第63頁），揆諸前揭說明，原告自得請求被告給付自該狀送
    達翌日即110年1月13日起至清償日止，按週年利率5%計算之
    利息。
五、綜上所述，原告依侵權行為之法律關係，請求被告給付80,1
    61元，及自110年1月13日起至清償日止，按週年利率5%計算
    之利息，為有理由，應予准許；至原告逾此範圍之請求，為
    無理由，應予駁回。
六、本件原告勝訴部分，係就民事訴訟法第427條第1項訴訟適用
    簡易程序所為被告敗訴之判決，爰依同法第389條第1項第3
    款之規定，職權宣告假執行。並依同法第392條第2項之規定
    ，依職權宣告被告預供擔保，得免為假執行。至原告就敗訴
    部分陳明願供擔保聲請宣告假執行，因訴之駁回而失所依據
    ，應予駁回
七、訴訟費用負擔之依據：民事訴訟法第79條。本件係刑事附帶
    民事訴訟，由本院合議庭裁定移送民事庭之事件，依刑事訴
    訟法第504條第2項之規定，免納裁判費，依卷內資料，無其
    他訴訟費用，是本件暫無應確定之訴訟費用額，惟將來仍非
    無可能產生其他訴訟費用，或顯現已產生之訴訟費用，仍依
    法諭知訴訟費用負擔之依據，併此敘明。
中　　華　　民　　國　　111  　年　　7　　月　　15　　日
                  臺灣新北地方法院板橋簡易庭
                               法  官  吳孟竹
上列為正本係照原本作成。
如不服本判決，應於收受送達後20日內以違背法令為理由向本院
提出上訴狀（上訴理由依法應表明一、原判決所違背之法令及其
具體內容。二、依訴訟資料可認為原判決有違背法令之具體事實
。）如於本判決宣示後送達前提起上訴者，應於判決送達後20日
內補提上訴理由書（須附繕本），如未於上訴後20日內補提合法
上訴理由書，法院得逕以裁定駁回上訴。
中　　華　　民　　國　　111  　年　　7　　月　　15　　日
                               書記官  李庭君
附表
-----
折舊時間           金額
第1年折舊值        8,750×0.536=4,690
第1年折舊後價值    8,750-4,690=4,060
第2年折舊值        4,060×0.536=2,176
第2年折舊後價值    4,060-2,176=1,884